臺灣彰化地方法院刑事判決　　　　　　　　94年度易字第34號
公　訴　人　臺灣彰化地方法院檢察署檢察官
被　　　告　乙○○
上列被告因贓物件，經檢察官提起公訴 (93年度偵字第9281號)
，本院判決如下：
    主   文
乙○○無罪。
    理   由
一、公訴意旨略以：被告乙○○明知綽號「阿源」不詳姓名年籍
    之成年男子所借予車牌號碼BJ-5727 號自用小客車為來歷不
    明之贓車，竟於93年11月8 日晚上8 時許，在彰化縣花壇鄉
    文德宮前收受該部贓車。嗣被告於翌日晚間帶同警方至彰化
    縣花壇鄉○○村○○路○ 段15巷內之空地查獲該部贓車，始
    知上情，因認被告所為係犯刑法第349 條第1 項之收受贓物
    罪嫌等語。
二、按犯罪事實應依證據認定之，無證據不得認定犯罪事實，又
    不能證明被告犯罪者，應諭知無罪之判決，此於刑事訴訟法
    第154 條第2 項及同法第301 條第1 項分別定有明文。又事
    實之認定，應憑證據，如未能發現相當證據，或證據不足以
    證明，自不能以推測或擬制之方法，以為裁判基礎。又犯罪
    事實所憑之證據，雖不以直接證據為限，間接證據亦包括在
    內，然而無論直接或間接證據，其為訴訟上之證明，均須達
    於通常一般之人均不致於有所懷疑，而得確信其為真實之程
    度，始得據為有罪之認定；又查刑事訴訟法第161 條已於91
    年2 月8 日修正公布，修正後同條第一項規定：檢察官就被
    告犯罪事實，應負舉證責任，並指出證明之方法。因此，檢
    察官對於起訴之犯罪事實，應負提出證據及說服之實質舉證
    責任。倘其所提出之證據，不足為被告有罪之積極證明，或
    其闡明之證明方法，無從說服法官以形成被告有罪之心證，
    基於無罪推定之原則，自應為被告無罪判決之諭知。最高法
    院分別著有40年臺上字第86號、76年臺上字第4986號、92年
    度台上字第128 號判例可資參照。
三、本件公訴人認被告乙○○涉有故買贓物罪嫌，係以上述自用
    小客車所有人即被害人甲○○於警詢時之陳述，及其所簽具
    之贓物認領保管單，與被告於警詢、偵訊時供稱係向「阿源
    」借用車輛之供詞，為其主要論據。並補充論告認為：被告
    於警詢、偵訊時供述一致，至審理時始翻供改稱係自己竊取
    ，然查其目前另有竊盜案件在上訴審理中，顯見被告改變供
    述之目的，係企圖藉連續竊盜之裁判上一罪關係，使另案判
    決效力及於本案，致本案起訴部分無從審理，以脫免數罪併
    罰之執行，是其於本院審理時之供述難為採信，且衡以一般
    經驗法則，當事人於案發時較少權衡利害得失或受他人干預
    ，供述內容較為真實（故有所謂案重初供原則），除非有事
    證可證明當事人更異之詞與事實相符或其初供係屬虛偽者外
    ，不得任意捨棄初供而不採，此有最高法院82年度台上字第
    5311號判決可供參考，是以本件應採信被告於警詢、偵訊時
    供稱向「阿源」借用車輛之供述，認定其有收受贓物之犯嫌
    等語。
四、經查：被告於本院審理時，坦承係其自己竊取車牌號碼BJ-5
    727 號自用小客車，核與被害人甲○○於警詢、偵訊時陳述
    車輛遭竊之情節相符，並有贓物認領保管單一紙在卷可稽。
    惟被告於警詢、偵訊時供稱係向他人借得該部小客車，究以
    何者可信？查其於偵訊時供稱：「（檢察官問）為何帶警察
    去找該車？（被告答）警方發現該車是贓車，因為有人向警
    方說我駕駛過該車，警察來找我，要我帶同他們去找出該贓
    車，所以我就帶去。（檢察官問）車子是否你停放？（被告
    答）阿源放的。（檢察官問）能否找出阿源？（被告答）我
    也在找」，又被告於警詢時供稱：「我不知道阿源之真實姓
    名及年籍資料，但他曾告訴我他住在花壇街上。阿源年約三
    十三、三十四歲，身高一百七十五公分，體型瘦高」等語，
    可見被告於警詢、偵訊時所稱之「阿源」，缺乏真實姓名、
    年籍或其他明顯特徵可供查證，在被告預期警方無法繼續追
    查，且其犯罪責任可以歸咎他人之情形下，難以排除上述說
    法係所謂「幽靈抗辯」（即將犯罪責任推卸予實際上不存在
    之人），此與當事人在到案初期因缺乏時間權衡自身利害及
    警方掌握之證據，因而作真實供述之情形，顯非相同，似難
    遽認本件被告於警詢、偵訊時之供述有較可採信之理由。至
    於實務上向來認為連續犯之各部分犯行間，具有裁判上一罪
    關係，並認為一部分犯行之裁判效力可擴及其他未及發現、
    起訴或併案之部分，因而長期存在科刑不公平之問題，已在
    最近一次刑法修正過程中獲得解決（新修正之刑法已廢除連
    續犯規定，回歸數罪併罰之論罪方式，將於明年7 月1 日正
    式施行），惟不論新制度已否實施，證據取捨標準均應相同
    ，不宜忽視裁判者在反覆裁判類似案件之過程中，對於司法
    公正形象所造成之累積影響力，倘若裁判者為追求特定個案
    之正義實現，捨棄一貫採證方式或論罪標準，恐將招致自我
    矛盾或裁判不公之譏，反而無助於司法公信力之建立。綜上
    ，本件被告於警詢、偵訊之供述，並未較其於本院審理時所
    陳述內容更可採信，此外，亦無其他任何證據足以證明被告
    確有起訴書所記載之犯行，揆諸前述刑事訴訟法之規定，及
    最高法院之判例要旨，應認本件犯罪不能證明，爰依法諭知
    被告無罪之判決。
據上論斷，應依刑事訴訟法第301條第1項，判決如主文。
本案經檢察官李毓珮到庭執行職務。
中　　華　　民　　國　　94　　年　　8 　　月　　 4  　日
                  刑事第三庭    審判長法  官  余仕明
                                      法  官  簡婉倫
                                      法  官  黃玉齡
以上正本證明與原本無異。
如不服本判決，應於判決送達後10日內，向本院提出上訴狀（須
附繕本），上訴於台灣高等法院台中分院。告訴人或被害人對於
判決如有不服具備理由請求檢察官上訴者，其上訴期間之計算係
以檢察官收受判決正本之日為準。
中　　華　　民　　國　　94　　年　　8 　　月　　 4  　日
                                      書記官  林怡吟
